【裁判字號】    95,台上,1788
【裁判日期】    950413
【裁判案由】    搶奪
【裁判全文】
最高法院刑事判決            九十五年度台上字第一七八八號
    上  訴  人  甲○○
                        之5
                        （另案在台灣高雄第二監獄執行中）
上列上訴人因搶奪案件，不服台灣高等法院高雄分院中華民國九
十四年十二月二十日第二審判決（九十四年度上訴字第一五０七
號，起訴案號：台灣高雄地方法院檢察署九十二年度偵字第二二
００四、二三０六九、二五四七六號，九十三年度偵字第四九六
三號），提起上訴，本院判決如下：
    主  文
原判決關於搶奪部分撤銷，發回台灣高等法院高雄分院。
    理  由
本件原判決認定上訴人甲○○與鄭鴻義，共同基於意圖為自己不
法所有之犯意，於民國九十二年八月二十五日晚上十一時四十分
許，由上訴人騎乘車號不詳之機車搭載鄭鴻義，於行經高雄市○
○路與大順路交岔路口時，見被害人楊婷雅獨自一人騎乘機車在
前，且將其所有之諾基亞牌八二五０型手機置放在右後方褲袋，
認有機可乘，上訴人旋依鄭鴻義之指示將機車騎至被害人身邊，
趁被害人騎機車行進不備之際，由鄭鴻義動手搶奪被害人上開手
機，得手後迅即共乘機車逃離現場，鄭鴻義嗣將上揭手機交付趙
逸峰使用，鄭鴻義並經警借提調查而查悉上情等情。因而撤銷第
一審關於搶奪部分之判決，改判論處上訴人共同意圖為自己不法
之所有，而搶奪他人之動產（累犯）罪刑，固非無見。
惟查：(一)、刑事訴訟法第一百五十六條第二項規定：「被告或共
犯之自白，不得作為有罪判決之唯一證據，仍應調查其他必要之
證據，以察其是否與事實相符」，其立法目的乃欲以補強證據擔
保自白之真實性，亦即以補強證據之存在，藉之限制自白在證據
上之價值。而所謂補強證據，則指除該自白本身外，其他足資以
證明自白之犯罪事實確具有相當程度真實性之證據而言。雖其所
補強者，非以事實之全部為必要，但亦須因補強證據與自白之相
互利用，而足使犯罪事實獲得確信者，始足當之。原判決認定上
訴人有原判決事實欄所載之犯行，係依憑共犯鄭鴻義及被害人之
供述為其主要論據。然上訴人始終否認有前揭犯行，又鄭鴻義供
述內容前後不一而非無瑕疵（原判決理由欄乙、貳、(五)）；又被
害人僅供述遭搶奪之經過，並未能指認歹徒究係何人（第一審判
決理由欄四、(二)、３），則鄭鴻義不利上訴人供述各情，為擔保
其供述之真實性，自須有補強證據用以佐證其不利上訴人之供述
確屬事實，始能採為論處上訴人共同搶奪罪刑之依據。原判決未
說明經由何項調查及有何補強證據可資參證，逕以鄭鴻義非無疑
義之供述各情，遽予認定上訴人有前開犯行，尚嫌速斷，於法亦
有未合。(二)、依法應於審判期日調查之證據雖已調查，而其內容
未明瞭者，即與未經調查無異，如遽行判決，仍屬應於審判期日
調查之證據而未予調查，尚不得遽對被告為有利或不利之認定。
原判決認定上訴人有前揭犯行，係依憑鄭鴻義不利上訴人之供述
，為其主要論據之一。然第一審判決就上訴人被訴搶奪部分為無
罪之諭知，係參酌鄭鴻義先後相關供述之內容，認鄭鴻義就與其
共犯搶奪犯行者，究係上訴人？抑係趙逸峰？及下手搶奪被害人
手機者，究為上訴人或其本人？所為陳述顯然前後矛盾不一。衡
情縱因時間相隔已久，而有記憶模糊之情形，亦不至有此歧異之
情節（第一審判決理由欄四、(二)、１），為其主要論據；另原判
決事實欄記載：被害人遭搶奪之手機，係由鄭鴻義交付與趙逸峰
使用（原判決第二頁第三至四行）等情，苟屬無訛。則鄭鴻義不
利上訴人供述各情是否確屬事實，尚非全無疑義，仍待調查釐清
。原審就上情未詳予調查釐清，逕認鄭鴻義不利上訴人之供述各
情係屬事實，其查證未盡且理由欠備，遽行判決，難昭折服。上
訴意旨指摘原判決關於此部分不當，尚非全無理由。按第三審法
院應以第二審判決所確認之事實為判決基礎，刑事訴訟法第三百
九十四條第一項前段定有明文。原判決上述之違背法令，影響於
事實之確定，本院無可據以為裁判，應將原判決關於此部分撤銷
，發回原審法院更為審判。
據上論結，應依刑事訴訟法第三百九十七條、第四百零一條，判
決如主文。
中    華    民    國  九十五  年    四    月   十三   日
                      最高法院刑事第一庭
                          審判長法官  董  明  霈
                                法官  林  茂  雄
                                法官  張  祺  祥
                                法官  呂  永  福
                                法官  陳  東  誥
      本件正本證明與原本無異
                                      書  記  官
中    華    民    國  九十五  年    四    月   二十   日
                                                      Ｅ


司法院資訊處製作；財團法人民間司法改革基金會備份。
